臺灣新北地方法院民事裁定
111年度消債更字第102號
聲  請  人  王麗華
代  理  人  郭淳頤律師（法扶律師）
上列當事人因消費者債務清理事件，聲請更生，本院裁定如下：
    主  文
聲請人王麗華自中華民國111年11月23日上午11時起開始更生程
序。
命司法事務官進行更生程序。
    理  由
一、按債務人不能清償債務或有不能清償之虞者，得依本條例所
    定更生程序，清理其債務；債務人無擔保或無優先權之本金
    及利息債務總額未逾新臺幣（下同）1,200萬元者，於法院
    裁定開始清算程序或宣告破產前，得向法院聲請更生；債務
    人對於金融機構負債務者，在聲請更生或清算前，應向最大
    債權金融機構請求協商債務清償方案，或向其住、居所地之
    法院或鄉、鎮、市、區調解委員會聲請債務清理之調解，消
    費者債務清理條例（下稱消債條例）第3條、第42條第1 項
    、第151條第1項分別定有明文。又法院開始更生程序之裁定
    ，應載明其年、月、日、時，並即時發生效力；法院裁定開
    始更生或清算程序後，得命司法事務官進行更生或清算程序
    ，必要時得選任律師、會計師或其他適當之自然人或法人一
    人為監督人或管理人，消債條例第45條第1項、第16條第1 
    項分別定有明文。
二、本件聲請意旨略以：聲請人積欠債權金融機構債務金額總計
    3,995,544元，於5年內未從事營業活動，且有不能清償債務
    之情事。聲請人現以打臨工為收入來源，每月收入約18,000
    至20,000元，並領有租金補助4,000元，扣除必要支出後，
    僅餘3,174元可供清償債務，聲請人確有不能清償債務情事
    甚明，爰依法聲請鈞院准予裁定本件開始更生程序等語。
三、經查：
  ㈠聲請人於110年12月13日向本院聲請債務清理之前置調解，最
    大債權銀行安泰商業銀行股份有限公司（下稱安泰銀行）於
    111年1月14日以陳報狀陳報所有金融機構無擔保對外債權總
    金額合計8,782,474元，提出分180期，利率0%，月付金額48
    ,792元之還款方案，而聲請人每月收入20,000元扣除必要支
    出18,720元後，餘額1,280元，顯然無法負擔此方案，且聲
    請人尚有資產管理公司之債務需要協商，本件調解恐難成立
    等語，而安泰銀行未於111年2月10日調解期日到庭調解，致
    調解不成立等情，此有安泰銀行民事陳報狀、調解程序筆錄
    、調解不成立證明書附於本院110年度司消債調字第970號卷
    （下稱調解卷）可參（見調解卷第58至62頁）。是以，本件
    聲請人所為本件更生聲請可否准許，應審究聲請人其現況是
    否有消債條例第3條規定之「不能清償債務或有不能清償之
    虞」之情事而定。
　㈡聲請人主張之前開事實，業據其提出財產及收入狀況說明書
    、債權人清冊、債務人清冊、戶籍謄本、財團法人金融聯合
    徵信中心查詢當事人綜合信用報告、106至110年度綜合所得
    稅各類所得資料清單、全國財產稅總歸戶財產查詢清單、勞
    工保險被保險人投保資料表、中央健康保險者保險對象加保
    紀錄明細表、切結書、郵政存簿儲金簿、聯邦銀行存摺存款
    明細表、重大傷病證明卡、新北市政府111年11月26日新北
    府城住字第111018060號函及租金補貼金額表、集保資料、
    郵政存簿儲金簿、富邦銀行存款對帳單、新光銀行存摺存款
    對帳單、元大銀行存款帳戶明細、安泰銀行存款交易明細表
    、板信銀行存款帳戶明細、保險業通報作業資訊系統資料查
    詢結果表等件資料為證（見調解卷第6至25頁、本院卷第41
    至145頁）。經核：
　⒈聲請人稱其以打臨工為收入來源，每月收入約19,000元，並
    領有租金補貼4,000元等語，有聲請人提出之切結書、新北
    市政府111年11月26日新北府城住字第111018060號函及租金
    補貼金額表等影本為證（見調解卷第25頁、本院卷第37至39
    頁），堪認聲請人每月可處分所得為23,000元。
　⒉聲請人陳報其每月生活必要支出包含房租6,000元、水電費2,
    000元、健保費826元、三餐費用7,500元、其他雜項支出3,5
    00元等，共計19,826元等節，並提出部分單據附卷為證。惟
    按消債條例之立法目的，乃為兼顧債權人、債務人雙方之利
    益，對陷於經濟上困境之消費者，使其透過重建型之更生程
    序或清算型之清算程序清理其債務，藉以妥適調整債務人與
    債權人及其他利害關係人間之權利義務關係，保障債權人獲
    得公平受償，並謀求消費者經濟生活之重建復甦機會。是以
    ，債務人為使其有經濟復甦更生之機會，自應以誠實及信用
    之原則面對自己之債務，積極勉力謀求更生償債方案，除應
    積極開源努力勤奮工作以增加收入償還債務外，尚須節流儉
    樸其生活需求而適當控制其支出，以達成勉力履行債務，並
    應依一般生活所需及合理範圍予以計算消費支出，方屬合理
    ，因之消債條例第64條之2第1項明定：「債務人必要生活費
    用，以最近一年衛生福利部或直轄市政府所公告當地區每人
    每月最低生活費一點二倍定之」。又新北市政府所公告之11
    1年度新北市最低生活費每人每月為15,800元，而聲請人亦
    未提出其他事證足資證明前開費用均屬必要支出，從而聲請
    人每月必要支出應以18,960元（計算式：15,800×1.2＝18,96
    0）為宜 ，逾此範圍即不予計入。
　㈢因此，以聲請人每月可處分所得23,000元，扣除每月生活必
    要支出18,960元後，每月剩餘4,040元（計算式：23,000元－
    18,960元＝4,040元），顯然無法負擔安泰銀行上開每月48,7
    92元之調解方案，聲請人現年57歲（54年9月出生），距勞
    工強制退休年齡（65歲）約8年，若以一般具有通常勞動能
    力之人通常可獲取之薪資，即以勞動部於110年10月15日發
    布，自111年1月1日起實施，每月基本工資25,250元作為核
    算聲請人償債能力之基礎，至其退休時止，亦僅可清償591,
    260元｛計算式：（25,250元－18,960元）×94月＝591,260元）
    ，仍未達前述最大債權銀行安泰銀行111年1月14日陳報狀陳
    報所有金融機構無擔保對外債權總金額合計8,782,474元，
    堪認聲請人有不能清償債務之虞，而有藉助更生制度調整其
    與債權人間之權利義務關係而重建其經濟生活之必要，自應
    許債務人得藉由更生程序清理債務。
四、綜上所述，本件聲請人為一般消費者，並未從事營業活動，
    其有不能清償債務之情，又其所負無擔保或無優先權之債務
    並未逾1,200萬元，且未經法院裁定開始清算程序或宣告破
    產，復查無消債條例第6條第3項、第8條或第46條各款所定
    駁回更生聲請之事由存在，則聲請人聲請本件更生，即屬有
    據，應予准許。
五、又聲請人應於更生程序開始後，由債權人會議可決或由法院
    裁定認可其更生方案後方能實行，倘未能經債權會議可決或
    經法院裁定認可，則依消債條例第61條第1項規定，除有同
    條例第12條、第64條規定情形外應續行清算程序。進入更生
    程序後，其無擔保債權均須藉更生程序以獲得清償，聲請人
    應盡所能節約支出，並應努力工作以增加還款之成數及總金
    額，是於更生程序中，擬定足以為債權人接受，或可經法院
    認為公允之更生方案以供採擇，附此敘明。
六、依消債條例第11條第1項、第45條第1項、第16條第1項，裁
    定如主文。
中　　華　　民　　國　　111 　年　　11　　月　　23　　日
                  民事第一庭    法　官　朱慧真
上為正本係照原本作成
本裁定不得抗告。
本裁定已於民國111年11月23日上午11時公告
中　　華　　民　　國　　111 　年　　11　　月　　23　　日
                                書記官　黃翊芳